【裁判字號】    89,重訴,1907
【裁判日期】    900104
【裁判案由】    清償債務
【裁判全文】
臺灣臺北地方法院民事判決  八十九年度重訴字第一九○七號
    原        告    第一商業銀行股份有限公司
    法  定代理人    乙○○
    訴  訟代理人    甲○○
    被        告    興可有限公司
    兼法定代理人    丙○○
                              .
    被        告    戊○○      住台北縣淡水鎮○○街一二六巷九號十一樓之七
                              .
                    丁○○    .
                              .
右當事人間請求清償債務事件，本院判決如左：
    主    文
被告應連帶給付原告新台幣玖拾肆萬陸仟陸佰陸拾元、美金貳拾陸萬伍仟壹佰貳拾陸
元玖角玖分，及各如附表一之二、附表二所示之利息、違約金。
原告其餘之訴駁回。
訴訟費用由被告連帶負擔。
本判決原告勝訴部分於原告以新台幣參佰貳拾參萬貳仟元或同面額之中央政府建設公
債八十四年度甲類第一期債票供擔保後，得假執行。
原告其餘假執行之聲請駁回。
        事      實
甲、原告方面：
一、聲明：
（一）被告應連帶給付原告新臺幣（下同）玖拾肆萬陸仟陸佰陸拾元，及如附表一之
      二所示之利息、違約金。
（二）被告應連帶給付原告美金貳拾陸萬伍仟壹佰貳拾陸元玖角九分，及如附表二所
      示之利息、違約金。並於給付時，依原告銀行牌告美金即期賣出匯率折算新臺
      幣給付之。
（三）原告願供中央政府建設公債八十四年度甲類第一期債票為擔保，請准宣告假執
      行。
二、陳述：
（一）被告興可有限公司（以下簡稱興可公司）向原告借款六筆，借款日、到期日、
      年利率、借款金額均詳如附表一之一所載，並約定按月計付利息，如未按月支
      付利息或到期不履行時，除按原約定利率計付遲延利息外，逾期六個月以內，
      另按原約定利率百分之十，逾期超過六個月，另按原約定利率百分之二十加付
      違約金。詎料上述六筆借款均屆清償期，被告興可公司除清償部分本息外，尚
      欠原告本金玖拾四萬六千六百六十元及如附表一之二所示之利息、違約金。
（二）被告興可公司為向國外進口物資立具進口遠期信用狀借款契約，經原告銀行同
      意在美金三十萬元額度內循環申請開發遠期信用狀，被告興可公司尚有九筆遠
      期信用狀款合計美金二十六萬五千一百二十六元九角九分迄今尚未清償，明細
      如附表二所載。遲延清償時除依照到期日當日原告銀行通知之一般外匯授信利
      率與原告銀行新台幣放款基本利率加年息百分之二‧五之較高利率支付遲延利
      息外，逾期六個月以內，另按遲延利息百分之十，逾期超過六個月，另按遲延
      利息百分之二十加付違約金，其計算方法載明於進口遠期信用狀借款契約第三
      項。
（三）被告丙○○、戊○○、丁○○等分別於八十四年五月十七日及十八日立具約定
      書、保證書，約定就興可公司對原告所負一切債務在二千萬元限額內，願負連
      帶清償責任，爰併為請求連帶給付。
三、證據：提出借據三份、進口遠期信用狀借款契約一份、開發遠期信用狀申請書八
    紙及修改書一紙、進口結匯證實書九份、信用狀九份、進口單據到達聲明書及進
    口單據到達回單九份、進口墊款結匯還款報告書九份、約定書四份、保證書一份
    等影本為證。
乙、被告方面：
    被告均未於言詞辯論期日到場，亦未提出書狀作何聲明或陳述。
        理      由
甲、程序方面：
一、按當事人得以合意定第一審管轄法院，但以關於由一定法律關係而生之訴訟為限
    ，前項合意，應以文書為之，民事訴訟法第二十四條定有明文。依被告簽具予原
    告之約定書第十二條已約定，兩造均合意以本院為本借款涉訟時之第一審管轄法
    院，是以原告向本院提起本件清償債務之訴，核與首揭規定，尚無不合。
二、另按訴狀送達後，原告得擴張或減縮應受判決事項之聲明，民事訴訟法第二百五
    十五條第一項第三款著有明文。本件原告起訴有關利息、違約金之請求時間，原
    如附表三、四所載，嗣於八十九年十一月二十七日言詞辯論期日當庭聲明有關利
    息、違約金之主張改以附表一之二及附表二所示時間起算，查原告嗣後所為之上
    開聲明僅係減縮原應受判決事項之聲明，核與上開規定尚無不合，自無庸得被告
    之同意，合先敘明。
三、本件被告均未於言詞辯論期日到場，核無民事訴訟法第三百八十六條所列各款情
    形，應依原告之聲請，由其一造辯論而為判決。
乙、得心證之理由：
一、本件原告主張之事實，已據其提出借據、進口遠期信用狀借款契約、開發遠期信
    用狀申請書及修改書、進口結匯證實書、信用狀、進口單據到達聲明書及進口單
    據到達回單、進口墊款結匯還款報告書、約定書、保證書等件為證，核與所述相
    符，又被告等均已於相當時期受合法之通知，而於言詞辯論期日不到場，亦皆未
    提出準備書狀爭執，自堪信原告之主張為真實。
二、原告主張關於前揭進口遠期信用狀借款契約部分，被告應連帶給付之美金貳拾陸
    萬伍仟壹佰貳拾陸元玖角玖分及利息、違約金債務，於給付時，依原告牌告賣出
    美金匯率折付新臺幣云云。按「以外國通用貨幣定給付額者，債務人得按給付時
    ，給付地之市價，以中華民國通用貨幣給付之。但訂明應以外國通用貨幣為給付
    者，不在此限。」民法第二百零二條定有明文。是按以外國通用貨幣定給付額者
    ，債務人得按給付時給付地之市價，以中華民國通用貨幣給付之，固為民法第二
    百零二條所明定，惟此乃債務人法定任意之債之規定，債務人有以新台幣給付代
    替本來外國通用貨幣給付之權，債權人則無請求以中華民國通用貨幣給付之權利
    。再者，依兩造間進口遠期信用狀借款契約書第五條之約定：「借款人（即被告
    興可公司）最遲應於每筆借款到期日，將借款本金以外匯存款或按償還當時貴行
    所公告之外匯即期賣出匯率，或按借款人另向貴行所訂立預購遠期外匯契約之匯
    率折合新台幣償付貴行；同時並將借款利息，按償還當時貴行所公告之外匯即期
    賣出匯率折合新台幣一併交付貴行，以資償還貴行或轉付貴行國外代理銀行」亦
    約定被告給付時可非必按當時原告之牌告美金即期賣出匯率折算新臺幣之方式給
    付，是依上揭規定，是否決定以給付時原告牌告美金即期賣出匯率折算新臺幣給
    付代替本來外國貨幣給付，係被告之權利，原告自無權請求被告逕以新臺幣給付
    ，原告此部分之請求，洵屬無據。
三、綜上，原告依消費借貸及連帶保證契約請求被告連帶給付新台幣玖拾肆萬陸仟陸
    佰陸拾元、美金貳拾陸萬伍仟壹佰貳拾陸元玖角玖分，及如附表一之二、附表二
    所示之利息、違約金，為有理由，應予准許。原告請求逾此範圍部分，為無理由
    ，應予駁回。
四、原告陳明願供擔保，請求宣告假執行，經核其勝訴部分，並無不合，茲酌定相當
    之擔保金額，予以准許。其餘假執行之聲請，因該部分訴之駁回而失所附麗，應
    併予駁回。
丙、結論：
    本件原告之訴為一部有理由，一部無理由，依民事訴訟法第三百八十五條第一項
    前段、第七十九條但書、第八十五條第二項、第三百九十條第二項，判決如主文
    。
中      華      民      國    九  十    年      一      月      四      日
                                        民事第一庭法      官  蕭胤瑮
右為正本係照原本作成
如對本判決上訴，須於判決送達後廿日內向本院提出上訴狀
中      華      民      國    九  十    年      一      月      四      日
                                                  法院書記官  方美雲


司法院資訊處製作；財團法人民間司法改革基金會備份。
